【裁判字號】    95,交聲,345
【裁判日期】    951102
【裁判案由】    違反道路交通管理處罰條例聲明異議
【裁判全文】
臺灣桃園地方法院交通事件裁定         95年度交聲字第345號
原處分機關  交通部公路總局臺北區監理所
異  議  人
即受處分人  甲○○
上列受處分人因違反道路交通管理處罰條例案件，對於交通部公
路總局臺北區監理所於民國95年6 月16日所為之處分（原處分案
號：北監自裁字裁00-000000000號），聲明異議，本院裁定如下
：
    主  文
異議駁回。
    理  由
一、原處分意旨略以：異議人即受處分人甲○○於民國九十五年
    二月六日下午五時四十八分許，駕駛車號七四二七—ＦＨ號
    自用小客貨車，行經國道三號高速公路北向六十一點七公里
    處，因駕車行駛外側路肩為警攔查製單舉發，此部分異議人
    已繳清罰鍰結案，惟案移原處分機關，卻查明異議人之駕駛
    執照自九十一年二月五日起易處逕註在案，交通部公路總局
    臺北區監理所復於九十五年三月二十二日以「未領有駕駛執
    照駕車」逕行舉發違規，並依修正前道路交通管理處罰條例
    第二十一條第一項第一款之規定，裁處異議人罰鍰新臺幣（
    下同）八千四百元等語。
二、異議意旨略以：異議人甲○○前於九十年二月二十五日，因
    違反道路交通管理處罰條例案件，為交通部公路總局臺北區
    監理所於九十年十二月二十一日，以北監五字第裁四０—Ａ
    00000000號裁決書，裁處罰鍰一千八百元，且因逾
    越期限未繳納罰鍰亦未繳送駕駛執照，而遭監理機關於九十
    一年二月五日起易處吊銷並逕行註銷駕駛執照，然異議人自
    九十年間起，即於苗栗任教，未居住於戶籍地，前開裁決書
    應係由居住於戶籍地之父母蓋章收受，然父母並未轉交予異
    議人，以致異議人不知有此裁決而逾越繳納罰鍰期限，遭易
    處吊銷駕駛執照，時至九十五年二月六日，異議人因駕車行
    駛於路肩為警攔查舉發，再經監理機關逕行舉發未領有駕駛
    執照駕車，始知悉駕駛執照已遭註銷云云。
三、按行為後法律或自治條例有變更者，適用行政機關最初裁處
    時之法律或自治條例。但裁處前之法律或自治條例有利於受
    處罰者，適用最有利於受處罰者之規定，九十四年二月五日
    制定公布、九十五年二月五日施行之行政罰法第五條定有明
    文。揆諸上開條文之立法理由，明定法律或自治條例變更時
    之適用，係採「從新從輕」之處罰原則，而所謂「從新從輕
    」原則，就行政罰而言，即該行政罰之適法性，原則上以原
    處分作成時之法律狀態為判斷基準，而非以行政法院判決時
    之法律狀態為判斷基準（最高行政法院九十五年度判字第三
    三五號判決意旨參照）。準此，行政罰之法律變更，係以行
    政機關（交通案件則為監理機關或裁決所）裁處時作為比較
    基準，蓋交通異議事件屬於司法救濟程序，而非主管機關職
    權作為，法院僅在審查原處分是否適法，尚無從以其後變更
    之新法認有利於當事人而加以變更。況如以法院裁定時作為
    行政罰法律變更之比較基準，則受行政機關相同裁罰之受處
    分人，將可能因其聲明異議與否，而異其處罰，自違反平等
    原則。
四、次按道路交通管理處罰條例前經立法院修正，相關條文於九
    十四年十二月二十八日經總統修正公布，嗣經行政院以九十
    五年六月二十三日行政院院臺交字第○九五○○八七六八五
    號令發布修正條文除第二十九條之二、第三十一條、第三十
    一條之二、第三十二條之一、第四十二條、第七十三條、第
    八十二條至八十四條，自九十六年一月一日施行，其餘均自
    九十五年七月一日施行。查本件交通違規行為發生時，及原
    處分機關即交通部公路總局臺北區監理所裁決時，均在上開
    條例修正施行之前，依前揭說明，本件應適用修正前之規定
    ，尚無新舊法比較適用之問題，合先敘明。
五、按「汽車駕駛人，有下列情形之一者，處新臺幣六千元以上
    一萬二千元以下罰鍰：一、未領有駕駛執照駕駛小型車或機
    器腳踏車」，修正前道路交通管理處罰條例第二十一條第一
    項第一款定有明文。經查：
（一）異議人甲○○於九十五年二月六日下午五時四十八分許，
      駕駛七四二七—ＦＨ號自用小客貨車，沿國道三號高速公
      路北向行駛至六一．七公里處，因駕車行駛外側路肩為警
      攔查舉發之違規事實，業經異議人坦承確於上開時地駕車
      違規，並已繳清當日為警舉發違規行駛路肩之罰鍰等語詳
      實（參見異議人聲明異議狀），且有內政部警政署國道公
      路警察局公警局交字第Ｚ00000000號舉發違反道
      路交通管理事件通知單一紙在卷可稽，此部分事實堪以認
      定。又異議人前於九十年間，因違反道路交通管理處罰條
      例案件，為交通部公路總局臺北區監理所以北監五字第裁
      四０—Ａ00000000號裁決書，裁處罰鍰一千八百
      元，然因異議人逾越期限未繳納罰鍰亦未繳送駕駛執照，
      而遭監理機關於九十一年二月五日起易處吊銷並逕行註銷
      駕駛執照等節，有交通部公路總局臺北區監理所以北監五
      字第裁四０—Ａ00000000號裁決書、臺北區監理
      所汽車駕駛人螢幕列印資料、一次裁決查詢報表、違規主
      檔查詢表各一份在卷可稽，是異議人自九十一年二月五日
      起為監理機關易處吊銷並逕行註銷駕駛執照，而於九十五
      年二月六日未領有駕駛執照駕車上路之事實，洵可認定。
（二）異議人甲○○雖以前詞置辯，惟查：
      (1)按處理違反道路交通管理事件，有關文書送達之程序，
        準用行政程序法送達之規定，違反道路交通管理事件統
        一裁罰標準及處理細則第五條定有明文。次按，行政程
        序法中對於文書送達，於應受送達人之住居所、事務所
        或營業所為之；於應送達處所不獲會晤應受送達人時，
        得將文書付與有辨別事理能力之同居人、受僱人或應送
        達處所之接收郵件人員，行政程序法第七十二條第一項
        、第七十三條第一項分別定有明文。查交通部公路總局
        臺北區監理所北監五字第裁四０—Ａ00000000
        號裁決書，已於九十年十二月二十七日送達至異議人設
        籍所在之臺北縣中和市○○里○○街三十巷五弄一號五
        樓，由居住於上址之同居人即異議人之父母代為收受一
        節，業據異議人自承無誤（本院九十五年八月二十一日
        訊問筆錄），且有蓋有「甲○○」印文之中華民國郵政
        掛號郵件收件回執影本一紙附卷可憑，雖異議人因工作
        居住於苗栗地區，然異議人既未變更上開設籍住所，可
        知其尚未廢棄上開住所，是以前開裁決書既已由與異議
        人同居於前開設籍住所，且有辨別事理能力之父母持異
        議人印章代收，該件裁決書自已合法送達於異議人，要
        無疑義，不能因收受之人嗣後未將該裁決書轉交予異議
        人而認前開裁決書之送達不合法。
      (2)次按受處分人，不服公路主管機關或警察機關所為之處
        罰，得於接到裁決書之翌日起二十日內，向管轄地方法
        院聲明異議，道路交通管理處罰條例第八十七條第一項
        定有明文。異議人甲○○雖另就交通部公路總局臺北區
        監理所北監五字第裁四０—Ａ00000000號裁決
        書所為之裁決，另辯稱伊對於違規事實並無印象云云，
        然異議人就此部分之異議，顯已逾二十日之異議期限，
        並非合法，併予敘明。
      (3)綜上所述，監理機關自九十一年二月五日起，易處吊銷
        並逕行註銷異議人駕駛執照之處分，尚無違誤，異議人
        前開所辯，要無可採。
六、綜上所述，原處分機關以異議人有前揭違規情事，依修正前
    道路交通管理處罰條例第二十一條第一項第一款之規定，裁
    處異議人罰鍰八千四百元，核無違誤。本件異議為無理由，
    應予駁回。
據上論斷，應依道路交通管理處罰條例第八十七條第二項、道路
交通案件處理辦法第十九條，裁定如主文。
中    華    民    國    95    年    11    月     2    日
                  交通法庭  法  官  吳為平
以上正本證明與原本無異。
如不服本裁定，應於送達後五日內，向本院提出抗告狀。
                            書記官  江惠婷
中    華    民    國    95    年    11    月    2     日


司法院資訊處製作；財團法人民間司法改革基金會備份。
